臺灣高雄地方法院刑事判決　　　　　　　　　　　　　九十三年度重訴字第五三號
　　公　訴　人　臺灣高雄地方法院檢察署檢察官
　　被　　　告　丁○○　男　三.
　　選任辯護人　曹宗彝律師
右列被告因毒品危害防制條例案件，經檢察官提起公訴（九十三年度偵字第二七七五
號），本院判決如左：
    主  文
丁○○連續轉讓第二級毒品，處有期徒刑拾月。連續販賣第一級毒品，處無期徒刑，
褫奪公權終身，扣案如附表編號一、二、十二、十三、十四之毒品，均沒收銷燬之；
附表編號六、八、二三、二四、二五、二六所示之物，均沒收。應執行無期徒刑，褫
奪公權終身，扣案編號一、二、十二、十三、十四之毒品，均沒收銷燬之；附表編號
六、八、二三、二四、二五、二六所示之物，均沒收。
被訴運輸第二級毒品部分，無罪。
    事  實
一、丁○○於民國八十二年間因懲治盜匪條例等案件，經臺灣高等法院台中分院判處
    應執行有期徒刑十五年確定，本應執行至九十七年二月八日，嗣於八十九年十月
    二十六日縮短刑期假釋出監，猶不知悔改，明知海洛因及甲基安非他命（起訴書
    誤繕為安非他命）係屬毒品危害防制條例第二條第二項所列第一、二級毒品，不
    得非法販賣或轉讓，竟於前開假釋期間，基於無償轉讓甲基安非他命予其乾弟戊
    ○○施用之概括犯意，自九十二年八、九月間起至九十三年二月二日止，在其高
    雄市○○區○○路一九五巷十三號二十樓之十一租住處內，多次無償提供安非他
    命予戊○○施用（不能證明轉讓淨重超過十公克以上）。復又意圖營利，基於販
    賣第二級毒品甲基安非他命之犯意，先於九十三年一月中旬某日，在不詳地點，
    以新台幣（下同）一萬元，向真實姓名年籍均不詳綽號「阿牽」之成年男子販入
    半兩甲基安非他命，伺機販賣。後又於同年一月下旬某日，以新台幣（下同）二
    十餘萬元，再向真實姓名年籍均不詳綽號「阿牽」之成年男子，販入第一級毒品
    海洛因一批，並將之藏放在高雄市○○區○○路一九五巷十三號二十樓之十一其
    租住處內，伺機販賣。嗣又承前開販賣第一級毒品海洛因與第二級毒品甲基安非
    他命營利之概括犯意，於同年二月二日下午三時五十分許，駕駛車牌號碼五五五
    九─ＧＰ號自用小客車前往高雄縣鳳山市○○路九十六號麗馨汽車旅館後面之工
    地，以五十六萬元，向綽號「阿牽」之成年男子，同時販入海洛因十一包（驗後
    淨重一百六十一點三九公克，空包裝重十五點七一公克）及甲基安非他命二包（
    一包驗後淨重二百二十一點七公克，空包裝重七點五八公克；另一包驗後淨重零
    點一一公克，空包裝重零點四公克）後，駕駛上開自用小客車欲進入麗馨汽車旅
    館二○五室與友人陳坤勇商談借錢事宜時，為警當場查獲，並在該自用小客車內
    起獲以白色紙袋包裝之前開甫販入之海洛因十一包、甲基安非他命二包及丁○○
    所有殘留有海洛因之殘渣袋五個、殘留有海洛因及甲基安非他命吸管製鏟子一支
    、預備分裝甲基安非他命或海洛因所用之夾鏈袋一包、供丁○○自己施用之含有
    第二級毒品Methamphetamin e及第三級毒品Ketamine成分之粉末一包（驗前毛重
    ○．四公克，驗後毛重○．三公克）、壓模工具一組、電子磅秤一台等物；復經
    丁○○同意，於同日下午十六時三十分許，前往丁○○上址租處搜索並起出丁○
    ○所有之海洛因十八包（驗後淨重十五點一八公克，空包裝重八點一八公克）、
    甲基安非他命二包（其中一包內有五小包驗後總淨重五點五三公克、空包裝重一
    點七公克，另一包驗後淨重一點零五公克、空包裝重○點四八公克）、不含有毒
    品成分之白色粉末二包及玻璃瓶一罐（淨重共計一百一十七點五七公克，空包裝
    重二十六點七二公克）、供丁○○施用之含有第三級毒品Ketamine及第二級毒品
    ＦＭ２成分之藥丸五顆、殘留有海洛因成分之吸管製鏟子十二支、殘留海洛因毒
    品之殘渣袋二十三個、殘留有海洛因毒品之針筒一支、橡皮筋八條、未使用過之
    玻璃球十一個、未使用過之針筒六支、大夾鏈袋、中夾鏈袋及小夾鏈袋各一包、
    裝玻璃球盒子一個、計算機一台等物，並逮獲手持吸食器正在施用甲基安非他命
    毒品之戊○○及扣得丁○○所有而無償轉讓與戊○○施用之甲基安非他命一包（
    驗前毛重一點九公克、驗後毛重一點八公克），始知悉上情。
二、案經行政院海岸巡防署高雄市機動查緝隊及高雄縣警察局鳳山分局報請臺灣高雄
    地方法院檢察署檢察官偵查起訴。
    理  由
一、訊據被告丁○○固坦承於右揭時、地連續向綽號「阿牽」之成年男子購買第一級
    毒品海洛因與第二級毒品甲基安非他命之事實，惟矢口否認有販賣第一、二級毒
    品及轉讓第二級毒品之犯行，辯稱：伊沒有轉讓甲基安非他命予戊○○吸食，是
    戊○○去伊租處，見甲基安非他命放在桌上，自行拿取施用，而向「阿牽」所購
    買之甲基安非他命及海洛因是自己要施用的，因農曆年過後，「阿牽」要出國，
    伊怕買不到，才一次買多一些云云。選任辯護人則為被告辯稱：證人戊○○於警
    訊中之供述，係屬審判外之陳述，其於偵查中所陳，係以共同被告身分所為之供
    述，未經具結，且未與被告詰問之機會，均無證據能力，至被告所購買的海洛因
    及甲基安非他命毒品是供自己施用，不是要販賣的，且被告之警訊筆錄並未全程
    錄音，亦無證據能力云云。
二、有關證據能力之判斷：
  (一)選任辯護人抗辯同案被告即證人戊○○於警詢、檢察官偵查中所為不利被告之陳
    述，為審判外之陳述，且因未經具結，無詰問之機會，應無證據能力部分：
    1.證人戊○○之警詢筆錄雖係審判外之陳述，但其於警詢所為之陳述，與其於本
      院所述各節不符，應斟酌其先前陳述是否有「較可信之特別情況，且為證明犯
      罪事實所必要」之情形，而得作為證據﹖按所謂「具有可信之特別情況」係屬
      證據能力之要件（並非證據證明力之問題），法院應比較其前後陳述時之外在
      環境及當時情況，以判斷何者較為可信。本院斟酌證人戊○○在警詢之供述，
      因被告不在場，尚無來自被告之人情壓力等干擾因素，且其先前所述係出於自
      由意志，其並無非任意性之抗辯（見本院卷第一七七、一七八頁），足見其當
      時陳述應未受到不當外力之影響甚明。反觀證人戊○○於於本院審理時與被告
      同庭供述，且被告為其乾哥，彼此關係密切，其在法院陳述時之心理狀況顯較
      警詢時有人情壓力，且警詢時離案發時較近記憶較鮮明，是其先前陳述具有較
      可信之特別情況，且為證明犯罪事實存否所必要，依刑事訴訟法第一百五十九
      條之二規定，自得為證據。
    2.證人戊○○在檢察官偵訊時所為陳述之證據能力問題，因檢察官代表國家職司
      追訴犯罪，就審判程序之訴訟構造言，檢察官係屬與被告相對立之當事人一方
      ，偵查中對被告以外之人所為之偵查筆錄，性質上均屬傳聞證據。然而現階段
      刑事訴訟法規定檢察官代表國家偵查犯罪、實施公訴，必須對於被告之犯罪事
      實負舉證之責，並賦予檢察官傳喚或拘提被告等強制處分權，依法亦有訊問被
      告及證人之權，證人且須具結。此外尚負有客觀性義務，對被告有利情形，亦
      應予注意，而實務運作時，偵查中檢察官向被告以外之人所取得之陳述，原則
      上均能遵守法律規定，不致違法取供，其可信性極高，為兼顧理論與實務，乃
      於修正刑事訴訟法時，增列第一百五十九條之一第二項，明定被告以外之人於
      偵查中向檢察官所為陳述，除顯有不可信之情況者外，得為證據。經查，證人
      戊○○均未曾提及檢察官在偵訊時有任何以不正方法取供之情況（見本院卷第
      一七七頁），並無顯不可信之情形，自得作為證據。至於上開陳述是否因未具
      結而認無證據能力﹖經按該條所稱「被告以外之人」，立法意旨不以證人為限
      ，尚包括鑑定人、共同被告、被害人等。戊○○當時係以共同被告之地位向檢
      察官供述，亦即檢察官係以同案被告身分，並非以證人身分偵訊，其向檢察官
      所為之陳述，雖無具結，依上開規定仍有證據能力。此與刑事訴訟法第一百五
      十八條之三係以證人地位出庭，依法應具結而未具結之證言，不得作為證據之
      情形有別，應予敘明。
    3.辯護人又稱戊○○於右開陳述時，並無詰問之機會云云。然司法院釋字第五八
      二號為確保被告對證人之詰問權，證人於審判中，應依人證之法定程序，到場
      具結陳述，並接受被告之詰問，其陳述始得作為認定被告犯罪事實之判斷依據
      。至於被告以外之人於審判外之陳述，依法律特別規定得作為證據者，除客觀
      上不能受詰問者外，於審判中仍應依法踐行詰問程序。意旨在強調被告於審判
      中，對證人詰問權之行使。並非被告以外之人在審判外之陳述，仍須經被告行
      使詰問權，始得取得證據能力。傳聞法則之例外僅係證據能力問題，無涉證據
      證明力，參酌立法理由係著重陳述之任意信用性，而非陳述當時須經被告或辯
      護人詰問。釋字第五八二號亦僅強調審判中如被告對他人不利供述有意見時，
      應保障其對質詰問權，但並非先前陳述亦須經詰問始有證據之適格。否則被告
      以外之人在警局之陳述，幾無可能經由被告詰問，則同法第一百五十九條之二
      豈不成具文？是辯護人以先前偵查中陳述未經被告詰問，即不得作為證據，亦
      有誤會。
  (二)辯護人為被告辯稱被告於警詢中所為之供述，並未全程錄音，無證據能力部分：
    1.按刑事訴訟法第一百條之一第一項固明定：「按除急迫情況且經記明筆錄者外
      ，訊問被告，應全程連續錄音；必要時並應全程連續錄影，刑事訴訟法第一百
      條之二準用同法第一百條之一第一項訂有明文。所謂未全程連續錄音，其情形
      包含筆錄記載之詢問時間較長，而實際錄音之時間較短；錄音內容含混雜亂而
      難聽辯；筆錄部分內容因操作失當而遭消音或覆蓋，及錄音內容中間或部分有
      暫停錄音等各情形在內。考上開規定之立法目的，在於建立詢問筆錄之公信力
      ，並擔保詢問程序之合法正當；亦即在於擔保犯罪嫌疑人對於詢問之陳述，係
      出於自由意思及筆錄所載內容與其陳述相符。故司法警察詢問犯罪嫌疑人如違
      背上開規定，其所取得之供述筆錄，究竟有無證據能力，即應審酌司法警察違
      背該法定程序之主觀意圖、客觀情節、侵害犯罪嫌疑人權益之輕重、對犯罪嫌
      疑人在訴訟上防禦不利益之程度以及該犯罪所生之危害，與禁止使用該證據對
      於違法蒐證之效果及司法警察（官）如依法定程序有無發現該證據必然性等情
      形，本於人權保障與社會安全之均衡維護精神，依比例原則，具體認定之。如
      犯罪嫌疑人之陳述係屬自白，同法第一百五十六條第一項已特別規定「被告之
      自白，非出於強暴、脅迫、利誘、詐欺、違法羈押或其他不正之方法，且與事
      實相符者，得為證據」，則被告在警詢之自白如係出於自由意思而非不正之方
      法，且其自白之陳述與事實相符，縱令司法警察對其詢問時未經全程連續錄音
      或錄影，致詢問程序不無瑕疵，仍難謂其於警詢自白之筆錄無證據能力，有最
      高法院八十八年度台上字第五七六二號、八十九年度台上字第三八七八號判決
      可資參照。
    2.經查，本院於九十三年九月二十二日勘驗被告丁○○於九十三年二月二日警詢
      錄音帶，勘驗結果，該警詢筆錄係以一問一答連續錄音之方式製作，雖有部分
      錄音因錄音帶品質差而無法辨識，或因沒電而未錄到等情形（見本院卷第一一
      六至一一九頁），且製作警詢筆錄員警即證人庚○○於本院審理中已證稱：被
      告警詢筆錄沒錄音的部分，可能是錄音機沒電而未錄到，因製作筆錄是使用舊
      型使用電池之錄音機，每次錄音不見得使用新的電池，錄完也不會倒帶重聽，
      故有時錄音機沒電了，也不會發現等語（見本院卷第一六四至一六七頁），參
      以被告亦自承於錄音過程中沒有看見警員中斷錄音再重新按錄音鍵之情形等語
      （見本院卷第一六九頁），及被告於警詢、偵查及本院審理中均未主張其自白
      非出於任意性，足見上開警詢筆錄內容係出於被告之自白所為之陳述，縱有未
      全程連續錄音之情形，仍非無證據能力，故被告抗辯此部分無證據能力，尚非
      可取。
三、實體方面：
  (一)轉讓第二級毒品罪部分：
    1.被告自九十二年八、九月起至九十三年二月二日被查獲時止，在上址租處，連
      續多次無償轉讓第二級毒品甲基安非他命予戊○○施用之事實，業經證人即同
      案被告戊○○於警詢及偵查中供述甚詳（見警卷第十七頁、偵查卷第六頁），
      核與證人即查獲員警乙○○於本院審理中證稱：被告帶其等至南台路租處搜索
      時，戊○○在該屋客廳內，正在吸食甲基安非他命毒品等語（見本院卷第一五
      五、一五六頁），大致相符，並有被告無償轉讓予戊○○施用之第二級毒品甲
      基安非他命一包及吸食器二組扣案可憑，且扣案第二級毒品甲基安非他命送請
      高雄醫學大學檢驗結果，確含有甲基安非他命成分（驗前毛重二公克，驗後毛
      重一˙九公克），有該院九十三年三月三十日編號九三０三─二九０號檢驗報
      告一紙在卷可憑（見本院卷第二四七、二四七－一頁）。
    2.被告雖以前詞置辯，且證人戊○○於本院審理中亦改稱被告未曾無償轉讓甲基
      安非他供其施用，係其至被告租處時，見甲基安非他命放置在桌上，而自行拿
      取施用云云。然查，證人戊○○於警詢、偵查中所為之供述，係出於自由意思
      所為之陳述，並未受到任何脅迫，且未受被告人情之壓力，其所為之陳述，自
      較為可信，是其於本院審理中翻異前詞改稱：被告未轉讓甲基安非他命與其施
      用云云，是否屬實，已有可疑。況且甲基安非他命係價格昂貴之違禁物，不得
      非法持有或施用，被告既係非法持有之，理應放置於隱密之處，倘被告未轉讓
      毒品予證人戊○○施用，戊○○豈可能屢於被告外出時，即進入被告租住施用
      ，且均未為被告發現之理？是證人戊○○於本院審理中所證係屬迴護被告之詞
      ，不足採信。被告無償轉讓第二級毒品甲基安非他命予證人戊○○之犯行，應
      勘認定。
  (二)販賣第一、二級毒品罪部分：
    1.被告於偵查中固供稱：在高雄縣鳳山市麗馨汽車旅館前及高雄市○○街租處為
      警查獲之第一、二級毒品海洛因與甲基安非他命，均係綽號「阿牽」之成年男
      子所寄放的，並非伊所有云云（見偵查卷第六頁反面），惟於本院審理時已供
      認：海洛因及甲基安非他命毒品均是伊向年約四十餘歲綽號「阿牽」之男子所
      購買，南台街租處之海洛因是在九十三年一月農曆過年前，即被查獲前一星期
      左右，以二十幾萬元買的，確定數量不清楚，大約有一百多公克，南台路租處
      之甲基安非他命毒品，是在購買上開海洛因毒品之前一星期左右，以一萬元買
      半台兩，而在麗馨汽車旅館前查獲之海洛因及甲基安非他命毒品是在查獲當日
      以五十六萬元向「阿牽」所購買的，伊是用其中的四十八萬元買四、五兩海洛
      因，另八萬元買六兩的甲基安非他命等語明確（見本院卷第二一一、二一二、
      二一三頁）。且被告在麗馨汽車旅館為警查獲時，確係從其所駕駛之上開自用
      小客車內起獲如附表編號一至十二所示之之海洛因十一包、甲基安非他命二包
      及殘渣袋五個、吸管製鏟子一支、夾鏈袋一包、疑似愷他命之粉末一包、壓模
      工具一組、電子磅秤一台等物；嗣被告又帶警方前往其上址租處搜索並起出如
      附表編號十三至二十七所示海洛因十八包、甲基安非他命六包、疑似海洛因之
      白色粉末二包及玻璃瓶一罐、、疑似ＦＭ２之藥丸五顆、吸管製鏟子十二支、
      殘渣袋二十三個、使用過之針筒一支、橡皮筋八條、未使用過之玻璃球十一個
      、未使用過之針筒六支、大夾鏈袋、中夾鏈袋、小夾鏈袋各一包、裝玻璃球盒
      子一個、計算機一台等情，亦據其迭於警詢及偵、審中供承不諱，並有扣押物
      品清單一紙附卷可稽（見偵查卷第五十一至五十四頁），而上開扣案附表一編
      號二號、十三號之白色粉末，經送請法務部調查局鑑定結果，其中編號二之白
      色粉末十一包，均確含有第一級毒品海洛因成分（驗後淨重一六一點三九公克
      ，包裝重一五點七一公克），編號十三之白色粉末，其中十八包，確均含有第
      一級毒品海洛因成分（驗後淨重十五點十八公克，空包裝重八點一八公克）；
      另二包及玻璃瓶裝之白色粉末則無毒品反應（淨重一百十七點五七公克，空包
      裝重二十六點七二公克），有法務部調查局九十三年四月十四日調科壹字第二
      二○○一六九四四號、第000000000號鑑定通知書二紙在卷可憑（見
      偵查第七十九、八十頁），而扣案附表編號一、十四之白色晶體，經公訴人送
      請高雄醫學大學附設中和紀念醫院鑑驗後，再經查獲單位送請內政部警政署刑
      事警察局鑑驗結果，確均含有第二級毒品甲基安非他命成分（其中編號一有二
      包，一包驗後淨重二百二十一點七公克，空包裝重七點五八公克；另一包驗後
      淨重零點一一公克，空包裝重零點四公克；編號十四有二包，其中一包內有五
      小包驗後總淨重五點五三公克、空包裝重一點七公克，另一包驗後淨重一點零
      五公克、空包裝重○點四八公克），有高雄醫學大學附設中和紀念醫院九十三
      年三月三十日編號九三○三─二九八至三○一號檢驗報告各四紙及內政部警政
      署刑事警察局九十三年八月十九日刑艦字第○九三○─三六○四○號鑑驗通知
      書一紙附卷可憑（見本院卷第五五至五八頁、第一二六頁）。雖上開扣案送驗
      海洛因、甲基安非他命毒品之重量與搜索扣押筆錄記載之重量相吻合，而該扣
      得之包數與搜索扣押筆錄所載之包數不符，惟此係因員警於製作搜索扣押筆錄
      時，未將置於大夾鏈袋或中夾鏈袋內之以小夾鏈袋包裝之毒品取出計算，而概
      以一包計算所致，已據製作搜索扣押筆錄員警丙○○及負責將扣案毒品送驗之
      員警己○○於本院審理中結證明確（見本院卷第一九九、二○○頁），是被告
      自白上開扣案之海洛因及甲基安非他命毒品均為其所有一節，核與事實相符，
      自得採為論科之依據。
    2.被告雖辯稱扣案之海洛因及甲基安非他命均係供自己施用云云，且觀其前科素
      行，確有施用毒品經送觀察勒戒並強制戒治之紀錄，再者本件在被告上開租住
      處亦查獲供施用海洛因之注射針筒、供吸甲基食安非他命所用之玻璃球，此有
      扣押物品清單二紙在卷可按（見偵查卷第五二、五三頁），固堪認被告素有施
      用毒品海洛因及甲基安非他命之惡習無訛。惟據被告於本院準備程序中供稱：
      伊每天各吸食一、二十次之海洛因及甲基安非他命，一天各施用三錢多（一錢
      為三十七點五公克，三錢為一百十二點五公克）之海洛因及甲基安非他命等語
      （見本院卷第二二頁），嗣於本院審理中供稱：伊自九十二年四、五月間，才
      開始每天施用海洛因及甲基安非他命毒品，但吸食之數量不多，開始買那麼多
      毒品後，二天就可以吸食一錢海洛因，用吸管將海洛因摻入香菸內吸食，每天
      施用一、二十次，且七、八天可以吸食一錢之甲基安非他命，用過濾器施用，
      每天施用四、五以上次等語（見本院卷第二一二、二一三、二一六頁），其就
      每天施用海洛因與甲基安非他命數量之供述，前後差異甚大，是否可信，已非
      無疑。況海洛因一般劑量為五至十毫克，最小致死劑量為二百毫克（每公克為
      一百毫克），一般人每日最高海洛因毒品用量約六十毫克（即零點六公克）；
      甲基安非他命之每日正常使用劑量為二點五至二十五毫克之間，其最低致死劑
      量為一公克，久用成癮而對該等藥物產生耐藥性者，其程度因個人體質、使用
      頻率與接觸時間之長短而異，業據法務部調查局函述綦詳（見本院卷第二四八
      至二五○頁）。依被告上開所述其每日施用第一級毒品海洛因之數量即有十八
      點七五公克（37.5÷2=18.75）、每日施用第二級甲基安非他命之數量四點六
      八公克（37.5÷=4.68），實已超過人體所能耐受之極量甚鉅。又本件查獲之
      海洛因合計淨重一七六點五四公克，如以每日最高劑量○點六公克計算，本件
      查獲之海洛因至少約可施用二百九十四日（計算式：176.57÷0.6=294.28），
      即將近十個月，而查獲之甲基安非他命合計重二二八點四二公克，如以每日最
      高藥用劑量○˙二五毫克計算，本件查獲之甲基安非他命至少約可施用二百九
      十四日（計算式：228.42÷0.25=913.68），即將近二年六個月，實遠超過一
      般吸毒者單純為施用所持有之數量，亦與一般施用毒品之人通常係小量購買之
      情形有異，是被告前開所辯，核與常理有違，顯不足採。
    3.被告雖自承平時係批發檳榔謀生，每月收入不固定，但大月時每月收入約二十
      幾萬元（見本院卷第二一四頁），然被告並未提出任何收入證明，是其所言是
      否屬實，非無疑義；又本件被告為警查獲前一星期，甫以十餘萬元販入海洛因
      及甲基安非他命毒品，此次再以五十六萬元販入海洛因及甲基安非他命毒品，
      已如前述，其所花費之金額不在少數，如係供自己施用，自當以量力購買少量
      海洛因及甲基安非他命以求解癮，始符常情，惟其竟願於短短一星期內花費鉅
      款，購買遠超過施用毒品者短期所需之施用量，實與常情有違，顯見被告購買
      本件扣案之海洛因及甲基安非他命，並非單純供己施用而已。
    4.又海洛因及甲基安非他命均係價格昂貴之違禁物，其販賣為政府懸為禁令嚴加
      取締，刑責甚重，苟被告無販賣牟利之意圖，衡情實無甘冒被取締判處重刑之
      危險，於短短二星期內，花費巨額連續販入之理，復參以被告於警詢中已供稱
      ：「（問：查扣的這些東西是誰的？）我的。（問；這些東西做什麼用途？）
      做生意用的。」等語，業經本院勘驗警詢錄音帶無訛，有勘驗筆錄在卷可憑（
      見本院卷第一一六頁），顯見被告確實以營利為目的而一次大量販入海洛因及
      甲基安非他命進而伺機販賣灼然至明。
    5.綜上所述，被告所辯上開各語，無非事後卸飾之詞，要無足採。本件事證明確
      ，被告販賣第一級毒品海洛因及第二級毒品甲基安非他命之犯行，洵堪認定，
      應予依法論科。
三、論罪科刑：
    按販賣毒品罪不以販入之之後復行販出為構成要件，但使以營利為目的購入或賣
    出，有一於此，其犯罪即完成，均不得視為未遂，此有最高法院二十五年非字第
    一二三號判例可資參照。核被告丁○○無償轉讓第二級毒品甲基安非他命予戊○
    ○之所為，係犯毒品危害防制條例第八條第二項之轉讓第二級毒品罪；基於營利
    之意圖向「阿牽」之男子販入海洛因及甲基安非他命之所為，係犯毒品危害防制
    條例第四條第一項販賣第一級毒品罪及同條第二項之販賣第二級毒品罪。起訴檢
    察官雖認被告於九十三年二月初，意圖販賣而持有海洛因一批並將之藏在上址租
    處之所為，係犯同條例第五條第一項之意圖販賣而持有第一級毒品罪，惟公訴人
    業於本院審理時當庭變更起訴法條為同條例第四條第一項之販賣第一級毒品罪（
    見本院卷第一四七頁），本院自毋庸變更起訴法條。又被告先後多次轉讓第二級
    毒品與先後二次意圖販賣而販入第一、二級毒品之犯行，均各時間緊接，犯罪構
    成要件相同，顯均各係基於概括之犯意反覆為之，均應依刑法第五十六條規定各
    以一罪論，並加重其刑（除其中販賣第一級毒品罪因法定本刑為死刑、無期徒刑
    部分，及販賣第二級毒品罪因法定本刑為無期徒刑部分，依法不得加重外，餘有
    期徒刑部分，均應依法加重其刑）。其販賣第一級毒品與販賣第二級毒品二罪，
    係以一販賣行為同時觸犯二罪名，屬異種想像競合犯，應從一重之連續販賣第一
    級毒品罪處斷（最高法院九十一年度台上字第三三六一號判決參照）。再被告於
    九十三年一月中旬販賣第二級毒品甲基安非他命與同年二月二日之販賣第二級毒
    品甲基安非他命及第一級毒品海洛因之犯行，雖未經檢察官提起公訴，惟此部分
    犯行與起訴之被告於九十三年一月下旬販賣第一級毒品海洛因之犯行，有連續犯
    或想像競合犯之裁判上一罪關係，為起訴效力所及，本院自應併予審理。再被告
    所犯轉讓第二級毒品與販賣第一級毒品罪間，犯意各別，行為互殊，應分論併罰
    。爰審酌被告無償轉讓毒品予戊○○施用，殘害戊○○之健康，及為求個人私益
    ，連續販入大量毒品欲賣予他人，影響國民健康，危害社會秩序至鉅，惡性非輕
    ，犯後猶否認犯行，毫無悔意，惟念其尚未將毒品販出，所生危害尚非鉅大等一
    切情狀，分別量處如主文所示之刑，並就所犯販賣第一級毒品罪部分，依刑法第
    三十七條第一項之規定，宣告褫奪公權終身，並定其應執行刑，併予宣告被告褫
    奪公權終身。又扣案如附表編號一、二、十三、十四所示海洛因及甲基安非他命
    毒品共三十七包（因海洛因或甲基安非他命毒品附著於包裝上剝離不易，應將包
    裝之整體視為海洛因毒品），均應依毒品危害防制條例第十八條第一項前段規定
    ，不問屬於犯人與否，均沒收銷燬之；而於送驗耗損之海洛因及甲基安非他命部
    分，既已滅失不存在，自無併予宣告沒收銷燬之必要。編號十二之白紙袋一只，
    經送高雄醫學大學附設中和紀念醫院鑑驗結果，呈海洛因陽性反應，有該院於九
    十三年八月十日出具之檢驗報告一紙在卷可參（見本院卷第七十三頁），足見有
    海洛因毒品附著其上，且因海洛因毒品附著於紙袋上剝離不易，應將紙袋之整體
    視為海洛因毒品，依毒品危害防制條例第十八條第一項前段規定，不問屬於犯人
    與否，均沒收銷燬之。另扣案之編號六、二三、二四、二五所示之夾鏈袋共五包
    及編號七之壓模器一台、編號八之電子磅秤一台、編號二十六之計算一個，均係
    被告所有，預備供販賣毒品所用之物，爰依刑法第三十八條第一項第二款之規定
    宣告沒收。又扣案附表編號三、四、十六至二十二所示之殘渣袋、針筒、玻璃球
    、吸管製作鏟子等物，經送請高雄醫學大學附設中和紀念醫院鑑驗結果，或有海
    洛因、甲基安非他命之陽性反應，詳見附表，惟被告亦有施用第一級毒品海洛因
    及第二級毒品甲基安非他命之犯行，有如前述，故上開物品應係被告施用第一、
    二級毒品所用或預備所用之物，與本件販賣第一、二級毒品之犯行，無直接關連
    ，爰不併予宣告沒收。另附表編號五之疑似愷他命粉末、編號十五之疑似ＦＭ藥
    丸，經送請送請高雄醫學大學附設中和紀念醫院鑑驗結果，該粉末確含有第二級
    毒品Methamphetamine及第三級毒品K etamine成分之粉末一包（驗前毛重○
    ．四公克，驗後毛重○．三公克）、該藥丸則含有第三級毒品Ketamine及第二級
    毒品ＦＭ２成分，有該院出具之檢驗報告可憑（見本院卷第五四頁，詳附表），
    及附表編號九至十一之行動電話三支、編號二十七之橡皮筋八條，均查無積極證
    據足認與本件被告販賣第一、二級毒品犯行，有直接關連性，均不併予宣告沒收
    。
四、被訴運輸第一、二級毒品罪部分
  (一)公訴人意旨另以：被告丁○○於九十三年二月二日下午三時五十分許，駕駛上開
    自用小客車運輸第一、二級毒品至高雄縣鳳山市○○路九十六號麗馨汽車旅館前
    惟警當場查獲，因認被告另涉犯毒品危害防制條例第四條第一項、第二項運輸第
    一級毒品、運輸第二級毒品罪嫌，且所犯運輸第一級毒品罪與起訴之意圖販賣而
    持有第一級毒品罪（業經變更起訴法條為販賣第一級毒品罪）間有牽連犯之裁判
    罪關係，應從一重論處，再與運輸第二級毒毒品罪及轉讓第二級毒品罪，分論併
    罰云云。
  (二)按犯罪事實應依證據認定之，無證據不得認定犯罪事實，刑事訴訟法第一百五十
    四條第二項定有明文。又按法院固應依職權調查證據，但並無蒐集證據之義務，
    法院調查之範圍以審判中案內所存在之一切證據為限，案內所不存在之證據，即
    不得責令法院為發現真實，應依職權從各方面詳加蒐集、調查，亦經最高法院八
    十七年度台非字第一號判決闡釋在案。再按所謂「運輸」毒品，係指轉運輸送毒
    品，亦即由一地轉運輸送另一地，係指單純運輸並無他項目的而言，最高法院九
    十二年台上字第一二八八號判決可資參照。
  (三)訊據被告堅決否認有運輸第一、二級毒品海洛因與甲基安非他命之犯行，辯稱：
    在麗馨汽車旅館前被查獲之毒品，係伊在查獲之當日下午，在該旅館後面工地向
    綽號「阿牽」之男子所購買，因陳坤男與伊約在該旅館見面，伊才將毒品帶過去
    ，伊沒有運輸毒品等語。經查，被告為警查獲當時確與陳坤勇約在該汽車旅館見
    面敘舊，而非販賣毒品一節，業經證人陳坤勇於警詢中供明在卷（見警卷第十頁
    ），足見被告所辯尚非不可採信。而被告既係在該汽車旅館後方工地定向綽號「
    阿牽」之男子購買海洛因及甲基安非他命毒品後，方駕駛上開自用小客車攜帶該
    毒品前往汽車旅館與陳坤勇見面，被告所為顯與「運輸」毒品之構成要件不合，
    自難以該罪相繩。此外，亦無其他積極證據足以證明被告有公訴人所指運輸第一
    、二級毒品犯行，本均應為無罪之諭知，惟公訴人認被告運輸第一級毒品部分與
    前開論罪之販賣第一級毒品犯行間，有牽連犯之裁判上一罪關係，是就被告運輸
    第一級毒品部分，本院爰不另為無罪之諭知，附此敘明。
六、被告雖於偵查中供稱綽號「一齒」之宋錦華有販賣海洛因及安非他命毒品云云（
    見偵查卷第三十七頁），惟被告所販賣毒品之來源並非購自宋錦華，而係綽號「
    阿牽」之成年男子，亦無證據證明被告有犯毒品危害防制條例第四條第一項、第
    二項之罪，供出毒品來源，因而破獲之情形，並不符合毒品危害防制條例第十七
    條減輕其刑之規定，併此敘明。
七、據上論斷，應依刑事訴訟法第二百九十九條第一項前段、第三百零一條第一項，
    毒品危害防制條例第四條第一項、第二項，第八條第二項、第十八條第一項前段
    ，刑法第十一條、第五十六條、第五十五條、第五十一條第四款、第三十七條第
    一項、第三十八條第一項第二款，判決如主文。
本案經檢察官甲○○到庭執行職務。
中　　　華　　　民　　　國　　九十四　　年　　　二　　　月　　 十八 　　日
                                  臺灣高等法院刑事第一庭
                                    審判長法  官  裕斗
                                          法  官  方百正
                                          法  官  廖純卿
右正本證明與原本無異。
如不服本判決，應於收受送達後十日內向本院提出上訴書狀。
　　　　　　　　　　　　　　　　　　　　　書記官  劉企萍
中　　　華　　　民　　　國　　九十四　　年　　　二　　　月　　二十三    日
附錄本案論罪科刑法條全文：
毒品危害防制條例第四條
製造、運輸、販賣第一級毒品者，處死刑或無期徒刑；處無期徒刑者，得併科新臺幣
一千萬元以下罰金。
製造、運輸、販賣第二級毒品者，處無期徒刑或七年以上有期徒刑，得併科新臺幣七
百萬元以下罰金。
製造、運輸、販賣第三級毒品者，處五年以上有期徒刑，得併科新臺幣五百萬元以下
罰金。
製造、運輸、販賣第四級毒品者，處三年以上十年以下有期徒刑，得併科新臺幣三百
萬元以下罰金。
製造、運輸、販賣專供製造或施用毒品之器具者，處一年以上七年以下有期徒刑，得
併科新臺幣一百萬元以下罰金。
前五項之未遂犯罰之。
附表：
┌─┬────────┬─────────────────┬───────┐
│編│ 扣案物品名稱   │ 數量（暨有無毒品反應）           │ 備註         │
│號│                │                                  │              │
├─┼────────┼─────────────────┼───────┤
│一│甲基安非他命（以│二包（其中一包驗前毛重229.9公克， │中和紀念醫院九│
│  │下物品均在鳳山市│驗後毛重229.8公克；俟海岸巡防總局 │十三年三月三十│
│  │麗馨汽車旅館前查│南部地區防局又送請鑑驗結果實際毛重│日出具之檢驗報│
│  │獲）            │229.28公克，淨重222.5公克，驗後淨 │告（本院卷第五│
│  │                │重221.70公克；另一包驗前毛重0.5 公│六、五七頁）、│
│  │                │克，驗後毛重0.4公克；俟海岸巡防總 │內政部警政署刑│
│  │                │局南部地區防局又送請鑑驗結果實際毛│事警察局鑑驗通│
│  │                │重0.51公克，淨重0.13公克，驗後淨重│知書九十三年八│
│  │                │0.11公克），均應毒品危害防制條例第│月十九日刑鑑字│
│  │                │十八條前段之規定沒收銷燬之。      │第000000 0000 │
│  │                │                                  │號鑑定通知書（│
│  │                │                                  │見本院卷第一二│
│  │                │                                  │六頁）        │
├─┼────────┼─────────────────┼───────┤
│二│海洛因          │十一包（驗後淨重合計161.39公克，空│法務部調查局九│
│  │                │包裝重計15.71公克），均應毒品危害 │十三年四月十四│
│  │                │防制條例第十八條前段之規定沒收銷燬│日調科壹字第22│
│  │                │之。                              │0000000號鑑定 │
│  │                │                                  │通知書（見偵查│
│  │                │                                  │卷第79頁）    │
├─┼────────┼─────────────────┼───────┤
│三│海洛因殘渣袋    │五個（呈海洛因陽性反應），非與本案│中和紀念醫院九│
│  │                │有直接關聯性，不沒收。            │十三年八月十日│
│  │                │                                  │出具之檢驗報告│
│  │                │                                  │（本院卷第七二│
│  │                │                                  │頁）          │
├─┼────────┼─────────────────┼───────┤
│四│吸管製鏟子      │一支（呈海洛因及甲基安非他命陽性反│中和紀念醫院九│
│  │                │應），非與本案有直接關聯性，不沒收│十三年八月十日│
│  │                │。                                │出具之檢驗報告│
│  │                │                                  │（本院卷第八二│
│  │                │                                  │頁）          │
├─┼────────┼─────────────────┼───────┤
│五│疑似Ｋ他命粉末  │一包（有第二級毒品Methamphetamine │中和紀念醫院九│
│  │                │及第三級毒品Ketamine成分，驗前毛重│十三年三月三十│
│  │                │○．四公克，驗後毛重○．三公克），│日出具之檢驗報│
│  │                │非與本案有直接關聯性，沒收。      │告（本院卷第五│
│  │                │                                  │四頁）        │
├─┼────────┼─────────────────┼───────┤
│六│夾鏈袋          │一包，預備供販賣海洛因及甲基安非他│              │
│  │                │命之用，依刑法第三十八條第一項第二│              │
│  │                │款規定沒收。                      │              │
├─┼────────┼─────────────────┼───────┤
│七│壓模器          │一組，預備供販賣海洛因及甲基安非他│              │
│  │                │命之用，依刑法第三十八條第一項第二│              │
│  │                │款規定沒收。                      │              │
├─┼────────┼─────────────────┼───────┤
│八│電子磅秤        │一台（呈海洛因陽性反應），預備供販│中和紀念醫院九│
│  │                │賣海洛因及甲基安非他命之用，依刑法│十三年八月十日│
│  │                │第三十八條第一項第二款規定沒收。  │出具之檢驗報告│
│  │                │                                  │（本院卷第七三│
│  │                │                                  │頁）          │
├─┼────────┼─────────────────┼───────┤
│九│摩托羅拉手機    │一支（無序號、ＳＩＭ號碼00000000  │              │
│  │                │173922），非與本案有直接關聯性，不│              │
│  │                │沒收。                            │              │
├─┼────────┼─────────────────┼───────┤
│十│摩托羅拉手機    │一支（序號000000000000000；門號092│              │
│  │                │0000000），非與本案有直接關聯性， │              │
│  │                │不沒收。                          │              │
├─┼────────┼─────────────────┼───────┤
│十│ＮＥＣ手機      │一支（門號0000000000），非與本案有│              │
│一│                │直接關聯性，不沒收。              │              │
├─┼────────┼─────────────────┼───────┤
│十│白紙袋          │一只（呈海洛因陽性反應，因海洛因毒│中和紀念醫院九│
│二│                │品附著於紙袋上析離不易，應將紙袋視│十三年八月十日│
│  │                │為毒品），依毒品危害防制條例第十八│出具之檢驗報告│
│  │                │條前段沒收銷燬之。                │（本院卷第七四│
│  │                │                                  │頁）          │
├─┼────────┼─────────────────┼───────┤
│  │                │                                  │法務部調查局九│
│十│疑似海洛因      │其中十八包均含有海洛因成分（驗後淨│十三年四月十四│
│三│（以下物品均係在│重合計15.18公克，空包裝重8.18公克 │日調科壹字第22│
│  │被告高市三民區南│），均應毒品危害防制條例第十八條前│0000000號鑑定 │
│  │台路195巷13號20 │段規定沒收銷燬之。                │通知書（見偵查│
│  │樓之11租處查扣）│另二包及玻璃瓶一罐無毒品反應（淨重│卷第80頁）    │
│  │                │計117.57公克，空包裝重26.72公克） │              │
│  │                │，均不沒收。                      │              │
├─┼────────┼─────────────────┼───────┤
│  │甲基安非他命    │二包（其中一包內有五小包，驗前毛重│中和紀念醫院九│
│十│                │7.3公克，驗後毛重7.2公克；俟海岸巡│十三年三月三十│
│四│                │防總局南部地區防局又送請鑑驗結果為│日出具之檢驗報│
│  │                │實際毛重7.29公克，總淨重5.59公克，│告（本院卷第五│
│  │                │驗後總淨重5.53公克；另一包驗前毛重│五、五八頁），│
│  │                │1.5公克，驗後毛重1.4公克；俟海岸巡│內政部警政署刑│
│  │                │防總局南部地區防局又送請鑑驗結果實│事警察局鑑驗通│
│  │                │際毛重1.53公克，淨重1.05公克，驗後│知書九十三年八│
│  │                │淨重1.03公克），均應依毒品危害防制│月十九日刑鑑字│
│  │                │條例第十八條第一項規定沒收銷燬之。│第0000 00 0000│
│  │                │。                                │號鑑定通知書（│
│  │                │                                  │見本院卷第一二│
│  │                │                                  │六頁）        │
├─┼────────┼─────────────────┼───────┤
│  │疑似ＦＭ２藥丸  │一包（內有五顆，有第三級毒品Ketami│中和紀念醫院九│
│十│                │ne及FM2成分），非與本罪有直接關聯 │十三年三月三十│
│五│                │性，不沒收。                      │日出具之檢驗報│
│  │                │                                  │告（本院卷第五│
│  │                │                                  │頁）          │
├─┼────────┼─────────────────┼───────┤
│十六│安非他命吸食器  │二組，非與本案有直接關聯性，不沒收│借予戊○○吸食│
│  │                │。                                │毒品所用。    │
├─┼────────┼─────────────────┼───────┤
│十七│吸管製鏟子      │十二支（均呈海洛因陽性反應），非與│中和紀念醫院九│
│  │                │本案有直接關聯性，不沒收。        │十三年八月十日│
│  │                │                                  │出具之檢驗報告│
│  │                │                                  │（本院卷第七八│
│  │                │                                  │頁）          │
├─┼────────┼─────────────────┼───────┤
│十八│針筒（有殘渣）  │一支（呈海洛因陽性反應），非與本案│中和紀念醫院九│
│  │                │有直接關聯性，不沒收。            │十三年八月十日│
│  │                │                                  │出具之檢驗報告│
│  │                │                                  │（本院卷第七二│
│  │                │                                  │頁）          │
├─┼────────┼─────────────────┼───────┤
│十九│海洛因殘渣袋    │二十三個（均呈海洛因陽性反應），非│中和紀念醫院九│
│  │                │與本案有直接關聯性，不沒收。      │十三年八月十日│
│  │                │                                  │出具之檢驗報告│
│  │                │                                  │（本院卷第七六│
│  │                │                                  │頁）          │
├─┼────────┼─────────────────┼───────┤
│二十│玻璃球          │ 十一個（呈海洛因及甲基安非他命陰 │中和紀念醫院九│
│  │                │ 性反應），非與本案有直接關聯性， │十三年八月十日│
│  │                │ 不沒收。                         │出具之檢驗報告│
│  │                │                                  │（本院卷第八三│
│  │                │                                  │頁）          │
├─┼────────┼─────────────────┼───────┤
││裝玻璃球盒子    │一個，非與本案有直接關聯性，不沒收│              │
│  │                │。                                │              │
├─┼────────┼─────────────────┼───────┤
││針筒            │六支（海洛因及甲基安非他命均呈陰性│中和紀念醫院九│
│  │                │反應），非與本案有直接關聯，不沒收│十三年八月十日│
│  │                │。                                │出具之檢驗報告│
│  │                │                                  │（本院卷第七五│
│  │                │                                  │頁）          │
├─┼────────┼─────────────────┼───────┤
││夾鏈袋 （大包） │一包，預備供販賣海洛因及甲基安非他│              │
│  │                │命之用，依刑法第三十八條第一項第  │              │
│  │                │二款規定沒收。                    │              │
├─┼────────┼─────────────────┼───────┤
││中夾鏈袋        │一包，預備供販賣海洛因及甲基安非他│              │
│  │                │命之用，依刑法第三十八條第一項第一│              │
│  │                │款規定沒收。                      │              │
├─┼────────┼─────────────────┼───────┤
││小夾鏈袋        │一包，預備供販賣海洛因及甲基安非他│              │
│  │                │命之用，依刑法第三十八條第一項第二│              ││  │                │                                  │              │
│  │                │款規定沒收。                      │              ││  │                │                                  │              │
├─┼────────┼─────────────────┼───────┤│  │                │                                  │              │
││計算機          │一個，預備供販賣海洛因及甲基安非他│              │
│  │                │命之用，依刑法第三十八條第一項第二│              │
│  │                │款規定沒收。                      │              │
├─┼────────┼─────────────────┼───────┤
││橡皮筋          │八條，非與本案有直接關聯性，不沒收│              │
│  │                │。                                │              │
└─┴────────┴─────────────────┴───────┘
